臺灣臺中地方法院刑事判決
110年度金訴字第896號
公  訴  人  臺灣臺中地方檢察署檢察官
被      告  吳粲翊



上列被告因詐欺等案件，經檢察官提起公訴（110年度偵字第273
42號），被告於準備程序中就被訴事實為有罪之陳述，受命法官
於聽取當事人之意見後，由本院合議庭裁定由受命法官獨任進行
簡式審判程序，判決如下：
    主      文
吳粲翊三人以上共同犯詐欺取財罪，處有期徒刑壹年壹月。未扣
案之犯罪所得新臺幣參仟元沒收，於全部或一部不能沒收或不宜
執行沒收時，追徵其價額。
    事實及理由
一、本院認定被告吳粲翊之犯罪事實及證據，除應增列「被告吳
    粲翊於本院審理中之自白及員警職務報告（本院卷第101頁
    、109偵16376卷第41頁）」為證據外，餘均與起訴書之記載
    相同，茲引用之（如附件）。
二、論罪科刑：
  ㈠按共同正犯，本係互相利用，以達共同目的，並非每一階段
    行為，各共同正犯均須參與。而共同實施犯罪行為，在合同
    意思範圍以內，相互利用他人之行為，以達其犯罪之目的，
    原不必每一階段行為均經參與，祇須分擔犯罪行為之一部，
    即應對於全部所發生之結果共同負責（最高法院28年上字第
    3110號判例、72年度台上字第1978、5739號判決參照）；另
    共同正犯之意思聯絡，原不以數人間直接發生者為限，即有
    間接之聯絡者，亦包括在內。如甲分別邀約乙、丙犯罪，雖
    乙、丙間彼此並無直接之聯絡，亦無礙於其為共同正犯之成
    立（最高法院著有77年台上字第2135號判例參照）。查本件
    詐欺取財之犯罪型態，歷經提供帳戶以供詐欺匯款使用、對
    告訴人施以詐術、指示匯款、提領款項、收取款項等各階段
    ，係需由多人分工，始能完成之犯罪，故各成員彼此間，雖
    因分工不同而未必均認識或確知彼此參與分工細節，然既參
    與取得告訴人財物之全部犯罪計劃一部分行為，相互利用其
    一部行為，以共同達成不法所有之犯罪目的，並未逾越合同
    意思範圍。是就上開犯行，被告既分擔交付提款卡及收取、
    交付詐欺贓款之工作，且被告得知所提領者係詐欺犯罪所得
    之款項，猶以自己犯罪之意思而加入，主觀上顯有共同犯罪
    之意思聯絡，客觀上亦有相互利用彼此之行為作為自己行為
    一部之行為分擔甚明，縱被告不認識其他成員，亦未必知悉
    他人所分擔之犯罪分工內容，或未能確切知悉詐騙告訴人之
    模式，然既相互利用彼此犯罪角色分工，形成單一共同犯罪
    整體，以利施行詐術，揆諸前揭說明，自應就全部犯罪結果
    共同負責。
  ㈡次按洗錢防制法之立法目的，依同法第1 條規定，係在於防
    範及制止因特定犯罪所得之不法財物或財產上利益，藉由洗
    錢行為（例如經由各種金融機構或其他交易管道），使其形
    式上轉換成為合法來源，以掩飾或切斷其財產或財產上利益
    來源與犯罪之關聯性，而藉以逃避追訴、處罰。查告訴人楊
    素淩遭本案詐欺集團成員詐騙而匯款入指定帳戶後，被告即
    交付提款卡予另案被告謝賀名提領詐騙贓款，提領後交付被
    告再轉交上手。被告前舉在於將所提領之詐騙贓款，藉由層
    層轉交予其他詐欺集團成員，在客觀上得以切斷詐騙所得金
    流之去向、所在，阻撓國家對詐欺犯罪所得之追查，且被告
    知悉其等舉止得以切斷詐欺金流之去向，主觀上亦具有掩飾
    、隱匿該財產與犯罪之關聯性，以逃避國家追訴、處罰之犯
    罪意思，其所為係屬洗錢防制法第2條所稱之洗錢行為甚明
    。
  ㈢核被告所為，係犯刑法第339條之4第1項第2款之三人以上共
    同犯詐欺取財罪、洗錢防制法第14條第1項之一般洗錢罪。
    被告就其犯行，與本案詐欺集團其他成員間，有犯意聯絡及
    行為分擔，為共同正犯。
  ㈣被告提領告訴人受騙匯本案帳戶內的款項，雖有如起訴書附
    表所示多次提領情形，然均係於密接之時、地為之，且係侵
    害同一法益，各行為之獨立性極為薄弱，難以強行分開，應
    為數個舉動之接續施行，屬接續犯，應論以一罪。被告就上
    開犯行，係以一行為觸犯3人以上共同犯詐欺取財罪及一般
    洗錢罪等罪名，為想像競合犯，應依刑法第55條規定，從一
    重即刑法第339條之4第1項第2款之3人以上共同詐欺取財罪
    處斷。
　㈤想像競合犯之處斷刑，本質上係「刑之合併」。其所謂從一
    重處斷，乃將想像競合犯組成之評價上數罪，合併為科刑一
    罪，其所對應之刑罰，亦合併其評價上數罪之數法定刑，而
    為一個處斷刑。易言之，想像競合犯侵害數法益者皆成立犯
    罪，論罪時必須輕、重罪併舉論述，同時宣告所犯各罪名，
    包括各罪有無加重、減免其刑之情形，亦應說明論列，量刑
    時併衡酌輕罪部分量刑事由，評價始為充足，然後依刑法第
    55條前段規定「從一重處斷」，非謂對於其餘各罪可置而不
    論。因此，法院決定處斷刑時，雖以其中最重罪名之法定刑
    ，做為裁量之準據，惟於裁量其輕重時，仍應將輕罪合併評
    價在內（最高法院108 年度台上字第4405號判決意旨參照）
    。查被告於本院審理中自白一般洗錢犯行，本應依洗錢防制
    法第16條第2項規定減輕其刑，雖被告就本件犯行係從一重
    論處3人以上共同詐欺取財罪，然其此部分想像競合之輕罪
    得減刑部分，本院於依照刑法第57條量刑時，將併予審酌。
  ㈥爰以行為人之責任為基礎，審酌被告係成年且智識成熟之人
    ，本應依循正途獲取穩定經濟收入，竟因貪圖不法利益，率
    而加入詐欺集團，共同詐領告訴人匯入帳戶之受騙款項，復
    為洗錢犯行，所為實非可取。考量被告犯後坦承犯行，態度
    尚可，且合於洗錢防制法第16條第2項所定減刑事由，另酌
    以其加入詐欺集團之時間、擔任之角色、參與情形及獲得之
    報酬等犯罪情節，兼衡被告自述學歷為高職畢業之智識程度
    、入監前從事蓋外牆工作、月收入約新臺幣（下同）3萬元
    之生活情況（本院卷第104頁）等一切情狀，量處如主文所
    示之刑。
三、沒收：
  ㈠按犯罪所得，屬於犯罪行為人者，沒收之；前二項之沒收，
    於全部或一部不能沒收或不宜執行沒收時，追徵其價額，刑
    法第38條之1 第1 項前段、第3 項定有明文。次按共同犯罪
    行為人之組織分工及不法所得，未必相同，其所得之沒收，
    應就各人分得之數為之，亦即依各共犯實際犯罪利得分別宣
    告沒收（最高法院104 年8 月11日第13次刑事庭會議決議參
    照）。又所謂各人「所分得」，係指各人「對犯罪所得有事
    實上之處分權限」，法院應視具體個案之實際情形而為認定
    ；是倘若共同正犯各成員內部間，對於不法利得分配明確時
    ，即應依各人實際分配所得沒收。
　㈡查被告收取詐欺款項並交付上手後，領得報酬3,000元左右，
    業據其於本院審理中供述明確（本院卷第103頁），上開報
    酬既由被告取得，即屬被告人本件犯行之犯罪所得無訛，本
    院認定被告本案犯罪所得為3,000元，而該犯罪所得並未扣
    案，為避免被告因犯罪而坐享所得，爰依前揭規定宣告沒收
    ，並於全部或一部不能沒收或不宜執行沒收時，追徵其價額
    。至被告就其餘取得之詐欺款項，已轉交予本案詐欺集團其
    他成員部分，因已非由被告所實際管領支配，且尚無證據足
    認被告有分得上開犯罪所得之情形，爰不予宣告沒收。
據上論斷，依刑事訴訟法第273條之1第1項、第299條第1項前段
、第310條之2、第454條第2項，洗錢防制法第14條第1項、第16
條第2項，刑法第11條、第28條、第339條之4第1項第2款、第55
條、第38條之1第1項、第3項，刑法施行法第1條之1第1項，判決
如主文。
本案經檢察官陳佞如提起公訴，檢察官陳僑舫到庭執行職務。
中　　華　　民　　國　　110 　年　　11　　月　　25　　日
                  刑事第九庭    法  官  鄭永彬
以上正本證明與原本無異。
如不服本判決應於收受判決後20日內向本院提出上訴書狀，並應
敘述具體理由；其未敘述上訴理由者，應於上訴期間屆滿後20日
內向本院補提理由書（均須按他造當事人之人數附繕本）「切勿
逕送上級法院」。
                                書記官  林奕珍
中　　華　　民　　國　　110 　年　　11　　月　　25　　日
附錄本判決論罪科刑法條：
刑法第339條之4第1項
犯第339條詐欺罪而有下列情形之一者，處1年以上7年以下有期
徒刑，得併科1百萬元以下罰金：
一、冒用政府機關或公務員名義犯之。
二、三人以上共同犯之。
三、以廣播電視、電子通訊、網際網路或其他媒體等傳播工具，
    對公眾散布而犯之。
洗錢防制法第14條第1項
有第二條各款所列洗錢行為者，處7年以下有期徒刑，併科新臺
幣5百萬元以下罰金。
附件：
臺灣臺中地方檢察署檢察官起訴書
                                    110年度偵字第27342號
　　被　　　告　吳粲翊　男　28歲（民國00年0月0日生）
　　　　　　　　　　　　住○○市○○區○○路000巷00號（
　　　　　　　　　　　　另案在法務部○○○○○○○○○○
                        ○執行中）
　　　　　　　　　　　　國民身分證統一編號：Z000000000號
上列被告因詐欺取財等案件，已經偵查終結，認應該提起公訴，
茲將犯罪事實及證據並所犯法條分敘如下：
　　　　犯罪事實
一、吳粲翊於民國108年10月前不詳期日起，加入以通訊軟體帳
    號「維納斯」、年籍姓名不詳成年男子等組成之詐騙集團，
    並吸收謝賀名（已起訴）等人，組成詐騙分工集團（參與犯
    罪組織部分已起訴）之車手（即持人頭金融帳戶提款卡前往
    提領受騙金額之分工）集團，並與不詳詐騙集團成員、謝賀
    名等，基於意圖為自己不法所有、隱匿犯罪所得等犯意聯絡
    ，任車手頭之詐騙分工。108年10月28日上午11時許，吳粲
    翊、謝賀名等所屬犯罪集團不詳成員，佯稱友人借款而對楊
    素淩實施詐騙，使之陷於錯誤，依指示匯款新臺幣（下同）
    15萬元，至彰化商業銀行木柵分行帳號00000000000000號帳
    戶（申辦人林正惠已判決，以下簡稱林正惠帳戶）內。吳粲
    翊於上述詐騙集團行動前或同時，先將林正惠帳戶之提款卡
    交予謝賀名待命；待詐騙分工集團不詳成員確定楊素淩匯款
    後，以智慧型手機下載之通訊軟體，通知吳粲翊、謝賀名等
    人，再由謝賀名持上述帳戶提款卡，於同日附表所示時間，
    前往附表所示地點，提領附表所示金額，共提領14萬9000元
    ，旋即扣除約定佣金後，將所餘款項交付予吳粲翊，再轉交
    予不詳詐騙分工集團成員。
二、案經本檢察官自動檢舉偵辦。
　　　　證據並所犯法條
一、證據及待證事實：
編號 供述及非供述證據 待證事實 一 被告吳粲翊於本署偵訊時之自白 被告將林正惠提款卡交付共犯謝賀名，由共犯謝賀名前往附表所示自動付款設備，提領告訴人楊素淩所匯款項；被告指揮共犯謝賀名從事車手工作等事實 二 共犯謝賀名於警局初詢及本署偵訊時之自白 犯罪事實之全部；被告未遭警查獲前，共犯謝賀名之直接上手為被告，接受被告及通訊軟體該次犯罪群組內不詳成員等人之指示，前往提領被害人等匯入款項，本次犯罪於提領前數分鐘，自被告手中收取林正惠帳戶提款卡，並於提領完畢後，立即將款項交付予被告等事實 三 告訴人之指訴 犯罪事實全部；告訴人接獲詐騙集團成員來電，誤以為友人借款，而依指匯款15萬元至林正惠帳戶內，旋遭提領一空而求償無門等事實 四 林正惠帳戶、告訴人使用金融帳戶往來資料、匯款憑條影本 告訴人受騙匯入款項；被告指使共犯謝賀名提領款項等事實 六 自動付款設備監視器影像擷取畫面列印資料 被告指使共犯謝賀名提領林正惠帳戶內存入款項之事實 
二、核被告所為，係犯刑法第339條之4第1項第2款3人以上共犯
    詐欺取財、洗錢防制法第14條第1項洗錢等罪嫌。被告與共
    犯謝賀名、不詳詐騙集團成員等有犯意之聯絡與行為之分擔
    ，應依刑法第28條規定，論以共同正犯。又被告利用共犯謝
    賀名以1提領行為，觸犯上開加重詐欺取財、洗錢等罪名，
    為想像競合犯，請依刑法第55條規定從一重處斷。犯罪所得
    雖未扣案，請依刑法第38條之1第1項、第3項等規定，宣告
    沒收或追繳其價額。
三、依刑事訴訟法第251條第1項提起公訴。
  　此　致
臺灣臺中地方法院
中　　華　　民　　國　 110　　年　　9 　　月　　9 　　日
   　　　　　　　　　　　　　 檢  察  官  陳佞如
本件正本證明與原本無異
中　　華　　民　　國　 110　　年　　9 　　月　　27　　日
                              書  記  官  陳怡眞
附錄本案所犯法條全文
中華民國刑法第339條之4第1項第2款
犯第 339 條詐欺罪而有下列情形之一者，處 1 年以上 7 年以
下有期徒刑，得併科 1 百萬元以下罰金：
二、三人以上共同犯之。
洗錢防制法第14條第1項
有第二條各款所列洗錢行為者，處 7 年以下有期徒刑，併科新
臺幣 5 百萬元以下罰金。
附表：
 提領時間 提領地點 提領金額 1 上午11時59分 臺中市○○區○○路00號彰化銀行沙鹿分行  3萬元 2 中午12時  3萬元 3 中午12時1分  3萬元 4 中午12時5分 臺中市○○區○○路000號全家超商沙鹿沙田店 2萬元（另有手續費5元） 5 中午12時5分  2萬元（另有手續費5元） 6 中午12時7分  1萬9000元（另有手續費5元）